最　高　行　政　法　院　裁　定　　　　　　　　　九十三年度裁字第一五一六號
　　抗　告　人　丁○○
　　　　　　　　丙○○
　　　　　　　　甲○○
　　　　　　　　戊○○
　　　　　　　　乙○○
　　　　　　　　　　　　　共同.
右抗告人因與相對人苗栗縣政府間有關土地事務事件，對於中華民國九十二年七月十
六日臺中高等行政法院九十一年度訴字第八○二號裁定提起抗告，本院裁定如左︰
　  主  文
抗告駁回。
抗告訴訟費用由抗告人負擔。
　　理  由
一、按抗告法院認抗告為不合法或無理由者，應為駁回抗告之裁定。
二、本件抗告意旨略謂：（一）抗告人就相對人對苗栗縣苑裡鎮新復里重劃區○○○
    路中心線與內政部核定之重劃計畫不同部分，除於九十一年一月七日以異議書聲
    明異議外，並於上開異議書內表明上開道路重劃後寬度不一且與內政部核定之重
    劃計畫不同，且表明「提出異議並請相關人員至現場共同會勘，至協商解決後再
    行公告。」其真意即在請求相對人確認其上開道路中心線應以內政部核定之重劃
    計畫為準，經相對人重劃施工後之道路中心線與上開內政部核定不同者，應屬無
    效。蓋抗告人等均不諳法律，解釋上開異議函自不得拘泥於所用文字。原審拘泥
    於上開異議之用字，而謂抗告人未向相對人請求確認無效，殊有未當。（二）本
    件相對人既依農地重劃條例辦理農地重劃，依司法院釋字第四○○號解釋意旨，
    自應一併辦理徵收，並給予補償，則抗告人本即可依行政訴訟法第八條之規定提
    起給付訴訟。況且，相對人以若如此辦理，將增加農民負擔而未辦理，足證相對
    人已拒絕辦理徵收補償，原審仍謂抗告人應先請求相對人作成徵收補償之處分，
    無異緣木求魚。（三）系爭坐落苗栗縣苑裡鎮○○段山柑尾小段第五之三七地號
    土地面積為二四六二平方公尺，均作為既成道路供公眾使用，於重劃後仍有八八
    四‧二五平方公尺繼續供道路使用，餘一五七七‧七五平方公尺則回復為可供分
    配之土地，依農地重劃條例之規定，相對人自應依原有位置次序，將上開一五七
    七‧七五平方公尺土地分配予抗告人，詎相對人竟以上開抗告人所有土地因受重
    劃之利，扣除清除原擋土牆及路面設施增加工程費及個別坵塊之整地費，僅以四
    成分配予抗告人，惟上開工程費依農地重劃條例第四條規定，應由政府及土地所
    有權人分擔或得由土地所有權人提供重劃區內部分土地折價抵付土地所有權人應
    分擔之工程款，而非由相對人逕以抗告人之土地折付，相對人所為有違土地法第
    一百三十六條之規定；另相對人所稱重劃之利並非抗告人等人所獨享，而係參與
    重劃之全體土地所有權人共享，相對人將重劃所生負擔全歸由抗告人負擔，實亦
    有違公平原則云云。
三、原審係以：（一）本件抗告人訴請確認相對人就苗栗縣苑裡鎮○○里○○區○○
    路六道路中心線與內政部核定之重劃計畫不同部分無效，依行政訴訟法第六條第
    二項規定，應先向原處分機關請求確認其無效未被允許，或經請求後於三十日內
    不為確答者，始得提起。抗告人於該院行準備程序時，先自承未向相對人請求確
    認上述處分無效，嗣提出九十一年一月七日異議書一件，陳稱其已以該異議書向
    相對人請求確認無效。惟查抗告人所提前揭異議書主旨，係載明對新復里農地重
    劃區○○路六左右農地重劃米數申請異議，說明欄亦僅陳明該東路六左右原設計
    應為四十米，現狀施工後卻出現三十米、四十米、五十米之情況，原設計圖與施
    工後實際地圖差異頗大，是否圖利特定人士或是重劃委員，或重劃課人員有行政
    疏失，特提出嚴重抗議，亦提出異議等情，此有該異議書附該院卷可稽，綜觀該
    異議書內容，並無向相對人請求確認東六路道路中心線與內政部核定之重劃計劃
    不同部分無效之意旨，自難認抗告人於提起確認行政處分無效之訴已踐行行政確
    認程序，此部分之起訴於法不合。（二）抗告人起訴請求相對人應辦理徵收苗栗
    縣苑裡鎮○○段山柑尾小段第五之三七地號土地內八四四‧五平方公尺土地之補
    償，及相對人應就前項土地面積九四六‧六五平方公尺依照原有地籍圖保留原有
    位置分配部分，雖其主張係依行政訴訟法第八條第一項提起給付訴訟，而無先提
    訴願之必要。惟按所謂給付訴訟，係指人民與中央或地方機關間，因公法上原因
    發生財產上之給付或請求作成行政處分以外之其他非財產上之給付，而提起之訴
    訟而言，此與行政訴訟法第五條之課予義務訴訟規定雖有不同，惟此二訴訟類型
    皆為實現公法上給付請求權而設。然一般給付訴訟旨在補充課予義務訴訟之不足
    ，即僅具有「備位」性質，若課予義務訴訟得以提供人民權利救濟時，即無許其
    提起一般給付訴訟之餘地。再就立法意旨觀之，若許抗告人逕行提起一般給付訴
    訟，則無異免除審查行政處分合法性須遵守之訴願前置主義，而使原本可提起課
    予義務訴訟之事件，皆將遁入一般給付訴訟領域，當事人亦可能藉由提起一般給
    付訴訟，規避課予義務訴訟較多之限制。因此，欲提起一般給付訴訟，須以該訴
    訟得「直接」行使給付請求權者為限，如按其所依據實體法上之規定，尚須先經
    行政機關核定其給付請求權者，則於提起一般給付訴訟之前，應先提起課予義務
    訴訟，請求行政機關作成該特定之行政處分。本部分抗告人請求相對人應辦理徵
    收補償及照原有地籍圖保留原有位置分配，依土地徵收條例第十三條規定，須由
    需用土地人提具詳細徵收計畫書，並附具徵收土地圖冊及土地使用計畫圖，送由
    內政部核准後，始得為徵收補償。另依農地重劃條例第十九條規定，重劃區內土
    地之分配，係屬縣（市）政府職權，均非得逕由該院決定給付請求權者，是抗告
    人前述聲明應屬課予義務訴訟範疇，而非一般給付訴訟。抗告人未先踐行訴願程
    序，即逕向該院起訴，其程序亦有未合，因而駁回抗告人於原審之訴。
四、經查：（一）關於確認行政處分無效部分：觀之抗告人所提出之異議書，尚難認
    其真意係在請求相對人確認關於上開道路中心線之設置係屬無效，已據原裁定詳
    載其理由，核無不合，尚不得僅因抗告人自陳其不諳法律，即得將抗告人之異議
    意旨解為係請求確認無效。（二）關於請求給付部分：原裁定以前開理由駁回抗
    告人於原審之訴，核無不合。抗告人提起抗告，主張其可逕行提起請求給付徵收
    補償款之訴，無非係出於對行政訴訟法第八條第一項規定之誤會；另抗告人就相
    對人所為有違土地法第一百三十六條之規定，及違反公平原則等有關實體事項之
    爭執，不論是否可採，對原裁定係以抗告人在原審之訴程序上係屬不合，爰予駁
    回，並不生影響。綜上所述，抗告意旨指摘原裁定違誤，求為廢棄，為無理由，
    應予駁回。
五、依行政訴訟法第一百零四條、民事訴訟法第九十五條、第七十八條、第八十五條
    第一項前段，裁定如主文。
中　　華　　民　　國　　九十三　　　年　　　十一　　　月　　二十五　　　日
                    最 高 行 政 法 院  第 二 庭
                                審 判 長 法  官　　　葉　振　權
                                         法  官      林　清　祥
                                         法  官　　　劉　鑫　楨
                                         法  官　　　吳　明　鴻
                                         法  官　　　梁　松　雄
右  正  本  證  明  與  原  本  無  異
　　　　　　　　　　　　　　　　　　　　 法院書記官　阮  桂  芬
中　　華　　民　　國　　九十三　　　年　　　十一　　　月　　二十六　　　日
